【裁判字號】    99,台上,7640
【裁判日期】    991209
【裁判案由】    違反毒品危害防制條例
【裁判全文】
最高法院刑事判決            九十九年度台上字第七六四０號
上  訴  人  台灣高等法院台南分院檢察署檢察官  
被      告  方菀俞
上列上訴人因被告違反毒品危害防制條例案件，不服台灣高等法
院台南分院中華民國九十八年七月十四日第二審判決（九十八年
度上訴字第四三四號，起訴案號：台灣台南地方法院檢察署九十
七年度偵緝字第一四四六號），提起上訴，本院判決如下：
    主  文
上訴駁回。
    理  由
按刑事訴訟法第三百七十七條規定，上訴於第三審法院，非以判
決違背法令為理由，不得為之。是提起第三審上訴，應以原判決
違背法令為理由，係屬法定要件。如果上訴理由書狀並未依據卷
內訴訟資料，具體指摘原判決不適用何種法則或如何適用不當，
或所指摘原判決違法情事，顯與法律規定得為第三審上訴理由之
違法情形，不相適合時，均應認其上訴為違背法律上之程式，予
以駁回。本件原審經審理結果，認被告方菀俞與男友蔡文哲（業
經一審判處有期徒刑拾捌年陸月確定）共同基於營利之犯意聯絡
，先後於原判決附表所示時地，販賣第一級毒品海洛因五次予王
傳進，一次予黃麗惠，同時販賣第一級毒品海洛因及第二級毒品
安非他命予郭鴻祺、段榮宗三次，以牟利之犯行事證明確，其同
時販賣第一級及第二級毒品予郭鴻祺、段榮宗部分，均係一行為
而觸犯二罪名之想像競合犯，依刑法第五十五條之規定，應從一
重論以販賣第一級毒品罪，被告於偵、審中自白犯行，且犯罪情
節顯可憫恕，爰依刑法第五十九條、修正後毒品危害防制條例第
十七條第二項規定遞減其刑，因而撤銷第一審所為科刑判決，改
判論被告以共同販賣第一級毒品九罪，各處有期徒刑七年十月，
及各為相關從刑之宣告，並就主刑部分定應執行有期徒刑十年。
已詳敘調查、取捨證據之結果及憑以認定犯罪事實之心證理由。
檢察官上訴意旨略以：(一)、毒品危害防制條例第四條、第十七條
等修正條文，雖經總統於民國九十八年五月二十日以華總一義字
第０九八００一二五一四一號令公布，惟須自「修正公布」後六
個月，即九十八年十一月二十日開始施行，原判決引用中央法規
標準法第十三條規定，認應自同年五月二十二日生效，而適用修
正後毒品危害防制條例第十七條第二項規定減輕被告之刑，有適
用法則不當之違法。(二)、刑法第五十九條酌量減輕其刑，必犯罪
另有特殊之原因與環境等在客觀上足以引起一般同情，認為即予
宣告法定最低度刑期猶嫌過重者，始有其適用。至行為人之犯罪
動機為何，有無犯罪所得及所生損害是否鉅大等範圍，僅屬刑法
第五十七條科刑輕重標準應斟酌之事項，尚非適用刑法第五十九
條酌量減輕其刑之依據。原判決既認毒品危害防制條例第十七條
修正條文已生效，而依該條第二項規定減輕被告之刑，則所得選
科者已非死刑或無期徒刑之重刑，並無情輕法重情事，被告賣海
洛因之人數，產生之危害，坦承犯行，深具悔意等情，均屬刑法
第五十七條科刑輕重標準應斟酌之事項，非可作為適用刑法第五
十九條酌量減輕其刑之依據。原判決未先依修正後毒品危害防制
條例第十七條第二項規定減刑，即以被告所犯，情輕法重，先依
刑法第五十九條酌減其刑，未再說明被告有何足堪憫恕之情事，
有適用法則不當及理由不備之違背法令等語。惟按：(一)、毒品危
害防制條例部分條文於九十八年五月二十日修正公布後，究應於
公布後第三日即同年月二十二日生效，或應於六個月後之同年十
一月二十日始生效施行，實務上雖或有爭議，惟無論採取何種見
解，於本院判決時均已生效，則原判決適用有利於被告之修正後
毒品危害防制條例相關規定，於判決結果不生影響，自不得執此
為合法之第三審上訴理由。(二)、刑法第五十九條酌量減輕其刑，
係裁判上之減輕，必以犯罪之情狀顯可憫恕，認科以最低度刑仍
嫌過重者，始有其適用。是如別有其他法定減刑事由者，自應先
依各該規定減輕其刑後，再審酌是否仍有犯罪情狀顯可憫恕之情
事。本件原判決係先依刑法第五十九條規定酌減被告之刑，再依
毒品危害防制條例第十七條第二項減輕被告之刑，固有微疵，惟
原判決認定被告每次販賣所得僅新台幣一千元，且係受其男友蔡
文哲之指示或與之一同為之，則如僅依毒品危害防制條例第十七
條第二項規定減輕被告之刑或依刑法第五十九條之規定酌減其刑
，亦僅得量處無期徒刑或十五年以上二十年以下之有期徒刑，而
原判決於理由內復已敘明被告所為較諸大量販賣毒品予不特定多
數人施用藉牟暴利之情迥然不同，危害之程度亦異，因認其犯罪
情狀堪以憫恕等情，則原判決同時援用毒品危害防制條例第十七
條第一項及刑法第五十九條之規定遞減其刑，縱其適用之次序於
法未合，仍不影響判決之本旨，執以指摘，亦非第三審上訴之適
法理由。經核上訴意旨難認已符合首揭法定之第三審上訴要件，
其上訴違背法律上之程式，應予駁回。
據上論結，應依刑事訴訟法第三百九十五條前段，判決如主文。
中    華    民    國  九十九  年   十二   月    九    日
                      最高法院刑事第八庭
                          審判長法官  邵  燕  玲  
                                法官  李  伯  道  
                                法官  孫  增  同  
                                法官  李  嘉  興  
                                法官  蔡  名  曜  
本件正本證明與原本無異
                                      書  記  官  
中    華    民    國  九十九  年   十二   月   十五   日
                                                      K

司法院資訊處製作；財團法人民間司法改革基金會備份。
